【裁判字號】    89,訴,1347
【裁判日期】    890719
【裁判案由】    損害賠償
【裁判全文】
臺灣高雄地方法院民事判決  八十九年度訴字第一三四七號
    原      告  三吉汽車股份有限公司
    法定代理人  戊○○
    訴訟代理人  乙○○
    被      告  丁○○
                            居.
                丙○○      住台北縣新店市○○路○段二八七巷三二弄一號二樓
    兼右  一人
    訴訟代理人  甲○○      住.
右當事人間損害賠償事件，本院判決如左：
    主    文
被告丁○○、丙○○、甲○○應連帶給付原告新台幣伍拾萬伍仟伍佰元及自民國八
十九年四月十五日起至清償日止，按週年利率百分之五計算之利息。
原告其餘之訴駁回。
訴訟費用由被告連帶負擔五分之四，其餘由原告負擔。
    事    實
甲、原告方面：
一、聲明：求為判決（一）被告應連帶給付原告新台幣（下同）五十三萬五千五百元
    及自八十九年一月一日起至清償日止，按週年利率百分之十八計算之利息。
二、陳述：
（一）被告丁○○前任職原告公司擔任業務代表，於在職期間多次侵占經手收取之客
      戶購車款，致原告公司損失五十三萬五千五百元，被告丁○○於八十八年十二
      月三十一日離職，並與原告書立清償承諾書，前開款項並未清償，而被告甲○○、丙○○均為丁○○之職務保證人，自應就丁○○侵占之款項負連帶賠償責
      任。
（二）被告丁○○本應返還全款侵占款項，因原告公司體恤其經濟狀況，故同意其立
      承諾書清償，原告自得請求自八十九年一月一日起算之利息。另利息依週年利
      率百分之十八計算，係因原告公司內部與員工約定，如收款逾期未繳回，需按
      日息萬分之四計算利息。
（三）原告同意丁○○分期償還，並不表示免除保證人責任，況同意分期期對保證人
      有利，保證人並不能主張未受通知，效力就不及於保證人，至於人事保證修正
      條法因本件保證責任發生是在修正之前，所以跟修法無關，被告不能因此而規
      避保證責任。
三、證據：提出承諾書、保證書、切結書、本票等為證。
乙、被告方面：
一、被告丁○○方面：陳稱被告確積欠公司五十三萬五千五百元，對原告所提承諾書
    之真正不爭執，但當時公司係於半強迫狀況下要求被告簽立承諾書。被告確實有
    誠意還錢，但因經濟困難，希望公司給予分期清償機會。又被告並不知道公司規
    定逾期收款按日息萬分之四計息之事。
二、被告甲○○、丙○○方面：
（一）聲明：求為判決駁回原告之訴。
（二）陳述：
    (一)原告既自承八十七年十二月二十二日以前丁○○曾多次侵占原告公司車款，自
      應於第一次發生侵占行為時，通知保證人處理及善盡監督之責任，不該任其侵
      占款項多次後，始向保證人索討，保證人完全不知情。
    (二)八十七年十二月二十二日丁○○與原告達成協議，先償還三十八萬六千元，餘
      款六十萬元原告同意分二十四期攤還，每共二萬八千一百元按月攤還，並未通
      知保證人出面保證，已為原告與丁○○間之借貸行為，保證人亦不知情，丁○○事後無力償還，與保證人無關。在二十四期償還協議中，丁○○已償還九期
      ，共二十五萬二千九百元，因景氣不佳，工作無著，才無力償還，希望降低月
      付金額，當償還全部金額。
    (三)保證人於七十七年具保，至今已十餘年，在丁○○任職期間，曾昇任副理要職
      ，可見表現良好，因景氣不佳，購屋套牢，原告公司已與丁○○達成協議，應
      是丁○○與原告間之私人借貸行為，又原告公司讓丁○○發生不法行為未盡監
      督之責，再向保證人索討，顯不合理。
    (四)綜上所述，本件主債人丁○○已與原告公司成立協議，由其分期攤還，其雙方
      已成立借貸關係，被告自不負保證責任，又修正民法債編增訂第二十四節之一
      「人事保證」，修正第七五六條之三第三項規定「人事保證未定期間者，自成
      立之日起有效期間為三年」；第七五六條之二規定「人事保證之保證人，以僱
      用人不能依他項方法受賠償者為限，負其責任。」，依修正之民法債編施行法
      第三十五條；「新增第二十四節之一規定，於民法債編修正施行前成立之人事
      保證，亦適用之」規定。本件保證契約訂立於七十七年十一月十九日，八十七
      年以後主債務人之侵占款項時，已逾三年，原告不得對保證求償，既使原告得
      請求被告履行保證責任，應以不能依他項方法受賠償者為限，其請求保證人與
      主債務人連帶給付，顯無理由，原告之訴應駁回。
三、被告三人均未提出任何書面證據。
    理    由
一、原告起訴主張被告丁○○前任職原告公司，擔任業務代表之職，在職期間多次侵
    占經手收取之客戶購車款，致原告公司損失五十三萬五千五百元，被告丁○○書
    立承諾書同意分期還款後並未清償，而被告甲○○、丙○○均為丁○○之職務保
    證人，自應就丁○○侵占之款項負連帶賠償責任。而原告同意丁○○分期償還，
    並不表示同意免除保證人責任，況同意分期對保證人有利，保證人並不能主張未
    受通知，效力就不及於保證人，又本件保證責任發生在民法修正前，故與修法無
    關，被告丙○○、甲○○不能因此而規避保證責任，為此請求被告三人應就丁○○所侵占未還之款項負連帶賠償責任。
二、被告丁○○則就積欠五十三萬五千五百元及承諾書之真正均不爭執，惟以被告係
    於半強狀況下簽立承諾書，被告確實有誠意還錢，但因經濟困難，希望公司給
    予分期清償機會等語；被告丙○○、甲○○則以原告應於丁○○第一次發生侵占
    行為時即通知保證人處理及善盡監督之責任，及八十七年十二月二十二日丁○○
    與原告達成協議分期攤還之事實，並未通知保證人，自應解為保證人應解免保證
    責任，及保證人係於七十七年具保，至今已十餘年，依修正民法人事保證相關規
    定，其請求保證人與主債務人連帶給付顯無理由各等語，資為抗辯。
三、原告主張被告丁○○積欠侵占款項共五十三萬五千五百元，丁○○並經書立承諾
    書約定分期償還惟迄未清償等事實，業據提出承諾書、切結書及本票等為證，且
    為被告丁○○所不爭執，自堪信為真實，被告丁○○雖以係在半強狀況下書立
    承諾書，惟未能舉證證明有何受脅之情事，所辯不足採信；惟查被告丁○○書
    立之承諾書記載為「本人丁○○因侵占三吉汽車股份有限公司車款，共計新台幣
    五十三萬五千五百元正，經與公司協調，同意本人自即日起離職，並依下列方式
    處理前侵占之款項，(一)於八十九年一月十日前一次繳清新台幣一十一萬四千元、
    (二)於八十九年一月三十一日前再一次繳清新台幣一十一萬二千四百元、(三)自八十
    九年二月份起每月二十日支付新台幣二萬八千一百元，共十一次，金額合計新台
    幣三十萬九千一百元正，上述處理方式，本人具給承諾書，為恐空口無憑，特立
    此承諾書，交與三吉汽車股份有限公司以茲為證，本人若未能依此承諾書履行，
    則任憑三吉汽車公司依法對本人之保證人進行法律追索程序。」，而按「債權人
    允許緩期給付，為債務人遲延責任終了原因之一，至於既已發生之遲延賠償請求
    權是否隨同消滅，則依債權人當時之真意定之，被上訴人既在調解中允許上訴人
    緩期交地，則在此緩期履行期間內，上訴人應無遲延責任之可言，至調解成立前
    之遲延損害賠償請求權是否仍屬存在，則有待調查被上訴人允許緩期給付當時之
    真意。」（最高法院六十一年台上字第一一八七號判例意旨參照），參諸前揭判
    例意旨以觀，承諾書既僅由被告丁○○單方書立交付原告收執，應認原告之真意
    並未拋棄其原已發生之損害賠償請求權，然丁○○之遲延責任得因而終了，是原
    告如欲再行使其原已發生之請求權，自應再為催告，被告丁○○始負遲延責任，
    故本件原告與被告丁○○既未就利息部分另為約定，原告得請求之利息起算日，
    應依民法第一百二十九條第二項後段規定自其督促程序送達支付命令時起，始生
    催告之效力；另原告雖請求依週年利率百分之十八計算之利息，惟依原告所提出
    之承諾書並未記載利息約定，原告復未能證明曾為利息百分之十八之約定，原告
    自僅得依民法第二百零三條依法定利率週年利率百分之五計算，是原告請求被告
    丁○○應給付五十三萬五千五百元及自支付命令送達翌日即八十九年四月十五日
    起至清償日止，按週年利率百分之五計算之法定遲延利息範圍內之請求，為有理
    由，應予准許；至原告對被告丁○○逾此部分之請求，即屬依法無據，應予駁回
    。
四、次查被告甲○○、丙○○二人均擔任被告丁○○任職原告公司之人事保證人，業
    經原告提出保證書一紙，且為被告甲○○、丙○○所不爭執，而依保證書第一條
    約定，應就被告丁○○任職原告公司期間所為不法行為致原告損害，負連帶賠償
    責任。修正民法第七百五十六條之三第一項、第三項固規定：「人事保證約定之
    期間，不得逾三年。逾三年者，縮短為三年。」「人事保證未定期間者，自成立
    之日起有效期間為三年。」，且民法債編施行法第三十五條規定：「新增第二十
    四節之一之規定，除第七百五十六條之二第二項外，於民法債編修正施行前成立
    之人事保證，亦適用之。」，惟該修正條文係自八十九年五月五日施行，於本件
    原告起訴之八十九年四月六日（原為聲請支付命令，因被告等人異議而視為起訴
    ）時民法上開增訂條文及施行法尚無適用餘地，被告甲○○、丙○○因而主張不
    負保證責任，自無理由，而被告丁○○既應負損害賠償責任已如前述，則原告基
    於人事保證之契約書，請求被告甲○○、丙○○二人負連帶賠償責任，自有理由
    ，應予准許。被告甲○○、丙○○二人雖另以原告公司已與丁○○達成協議，應
    為丁○○與原告間之私人借貸行為，又原告公司讓丁○○發生不法行為未盡監督
    之責，再向保證人索討，顯不合理為辯，惟查原告並未拋棄對被告丁○○原已發
    生之請求權亦如前述，而丁○○所為侵占行為亦與原告監督責任未盡無涉，難認
    被告甲○○、丁○○得解免保證責任，是被告二人所辯均不足採。
五、綜上所述，本件原告基於侵權行為損害賠償及保證之法律關係，請求被告三人連
    帶給付原告新台幣五十三萬五千五百元及自民國八十九年四月十五日起至清償日
    止，按週年利率百分之五計算之利息，為有理由。逾此範圍之請求則屬依法無據
    ，應予准許。
六、本件因事證已明，兩造其餘主張及攻擊防禦方法，核與判決結果無涉，爰不一一
    贅述。
據上論結：本件原告之訴為一部有理由、一部無理由，爰依民事訴訟法第七十九條但
書、第八十五條第二項，判決如主文。
中      華      民      國    八十九    年      七      月    十九    日
                              臺灣高雄地方法院民事第六庭
~B法      官  林玉心
右為正本係照原本作成。
如不服本判決，應於送達後廿日內，向本院提出上訴狀並表明上訴理由，如於本
判決宣示後送達前提起上訴者，應於判決送達後十日內補提上訴理由書（須附繕本）。
中      華      民      國    八十九    年      七      月     十九     日
~B法院書記官  鄭裕一


司法院資訊處製作；財團法人民間司法改革基金會備份。
